【裁判字號】    95,台抗,160
【裁判日期】    950420
【裁判案由】    貪污聲請再審
【裁判全文】
最高法院刑事裁定              九十五年度台抗字第一六○號
    抗    告    人  甲○○○
                              .
    選 任 辯 護 人  李 吉 隆律師
    抗  告  人  即
    甲○○○之配偶  乙 ○ ○.
                              .
上列抗告人等因甲○○○貪污案件，不服台灣高等法院中華民國
九十五年一月二十六日駁回聲請再審之裁定（九十五年度聲再字
第一二號），提起抗告，本院裁定如下：
    主  文
抗告駁回。
    理  由
查刑事訴訟法第四百二十條第一項第六款所稱發現確實之新證據
，乃指該證據於事實審法院判決前已經存在，為法院及當事人所
不知，未能援用審酌，事後始經發現，且就該新證據之本身形式
上觀察，毋須經調查程序，顯然可認為足以動搖原確定之判決者
而言。若判決前已經當事人提出或聲請調查之證據，經法院捨棄
不採者，即非該條款所謂發現之新證據，不得據為聲請再審之原
因。本件抗告人甲○○○、乙○○（甲○○○之配偶）對原審法
院九十二年度上更(二)字第五四四號實體確定判決（本院九十四年
度台上字第七一九一號程序判決）聲請再審，其聲請意旨略以：
(一)、共犯（按係行賄者，非共犯）劉奕政前在八十四年度他字第
二七七號卷第十二頁，將三成之佣金以括號稱（約《新台幣，下
同》十五萬元）；在八十四年度偵字第一一二九四號卷十八頁反
面，則將三成之佣金稱為約三十萬元，於同一犯罪事實，有十五
萬元及三十萬元互異之情形。如真有回扣（按原確定判決認定係
賄賂，非回扣，以下同）十五萬元，不會說是「約」十五萬元；
如真有回扣三十萬元，也不會說「約」三十萬元，尤其不會把十
五萬元說成「約三十萬元」，可證並沒有回扣，或沒有送回扣給
甲○○○。原確定判決未審酌「約」字之意義，亦未調查何時於
筆錄上增加該「約」字，請調閱調查局之錄音帶，即可證甲○○
○無罪。(二)、其餘已判刑確定之共犯（按係共同被告）於民國九
十三年一月八日在原審供稱，劉奕政說賄款是要給競選市民代表
用的，但是沒有拿來；而甲○○○並未競選連任，有桃園市公所
八十五年十月十一日桃市民教國字第八五○四○○七二號函可稽
（該函之受文者稱甲○○○為「女士」，非市民代表），甲○○
○既未競選連任，即無需競選費用，劉奕政就不必送錢。(三)、劉
奕政並非公司掌權者，其妻林慧馨擔任公司出納方掌有實權，因
林慧馨管理嚴格，致劉奕政為賺私房錢而溢報薪水，故蕭辛桐、
邱創勳、黃宗詩、楊春風等四人未收回扣，亦被劉奕政假冒報帳
，甲○○○之情形亦同。林慧馨因不恥其夫冒報回扣，憤而離婚
，請向戶政事務所調閱戶籍謄本及離婚協議書，可證明劉奕政為
中飽私囊而誣指甲○○○收取回扣十五萬元。原確定判決漏未斟
酌上開證據，爰依刑事訴訟法第四百二十條第一項第六款規定，
以發現確實之新證據，足認甲○○○應受無罪之判決而聲請再審
云云。原裁定以：(一)、劉奕政所供賄賂為三十萬元或十五萬元部
分，係因甲○○○利用基層建設補助款，補助「文山國小」、「
建國國小」各五十萬元採購事務機器時，與劉奕政約定以三成計
算賄款，即一所學校約十五萬元，二所學校約三十萬元。嗣「建
國國小」之三成即十五萬元已經給付；「文山國小」之三成（十
五萬元）則僅止於期約，尚未給付，致有所謂三十萬元、十五萬
元之說。原確定判決就上開金額之論斷，已詳細說明其所憑之證
據及認定之理由。前揭事證，係判決前已提出並經過法院調查、
取捨之證據，抗告人等請求重新調查，並非刑事訴訟法第四百二
十條第一項第六款所稱發現確實之新證據。(二)、甲○○○所提出
之桃園市公所八十五年十月十一日桃市民教國字第八五○四○○
七二號函，其受文者為「甲○○○女士」，而原確定判決係於九
十四年三月十五日裁判，足見甲○○○於原確定判決裁判之前，
即已明知有該函存在。此情形亦與該項證據為當事人所不知，未
及援用，至事後始經發現者不符，要非聲請再審之事由。(三)、劉
奕政是否因存私房錢溢報薪水、冒報帳目，為林慧馨所不恥，憤
而離婚；另林慧馨、劉奕政二人離婚，與劉奕政向甲○○○行賄
之間，有無關連？均非經相當之調查，難以認定。況縱從渠等之
戶籍謄本、離婚協議書觀察，亦顯然不足以動搖原確定判決所為
之認定，亦不屬發現確實之新證據，因而駁回抗告人等再審之聲
請，已詳細說明其理由，經核於法尚無違誤。抗告意旨仍執陳詞
，就原裁定已說明之事項，持憑己見，漫事爭辯；另就原確定判
決所確認之事實，再為實體之爭執，為無理由，應予駁回。又刑
事訴訟法第四百二十六條第三項所稱判決在第三審確定者，係指
實體判決而言，不包括上訴違背法律上程式之程序判決。此際，
若有再審之事由，應對第二審之實體判決聲請再審。本院九十四
年度台上字第七一九一號刑事判決，係以甲○○○之第三審上訴
，違背法律上之程式，從程序上駁回。本件抗告人等之聲請再審
狀雖引用本院程序上駁回上訴之判決案號，惟已附具一、二、三
審判決繕本及證據，而就第二審實體判決敘述再審之理由，參照
本院七十四年七月九日、七十四年度第七次刑事庭會議決定意旨
，應認係對第二審實體判決聲請再審，併此敘明。
據上論結，應依刑事訴訟法第四百十二條，裁定如主文。
中    華    民    國  九十五  年    四    月   二十   日
                      最高法院刑事第十一庭
                          審判長法官  謝  俊  雄
                                法官  陳  世  雄
                                法官  魏  新  和
                                法官  吳  信  銘
                                法官  徐  文  亮
      本件正本證明與原本無異
                                      書  記  官
中    華    民    國  九十五  年    四    月  二十四  日
                                                Ｒ


司法院資訊處製作；財團法人民間司法改革基金會備份。
